臺灣高等法院台南分院刑事判決　　　　　　九十三年度上更(二)字第二六一號　Ｃ
　　　上　訴　人
　　　即　被　告　甲　○　○
　　　選任辯護人　賴　鴻　鳴　律師
右上訴人因貪污治罪條例案件，不服臺灣臺南地方法院九十年度訴字第七十八號中華
民國九十一年四月三日第一審判決（起訴案號：臺灣臺南地方法院檢察署八十九年度
偵字第八六五八號），提起上訴，判決後經最高法院第二次發回更審，本院判決如左
：
      主      文
原判決關於甲○○部分撤銷。
甲○○連續依據法令從事公務之人員，對於職務上之行為收受賄賂，處有期徒刑伍年
貳月，褫奪公權參年。又依據法令從事公務之人員，利用職務上之機會詐取財物，處
有期徒刑肆年陸月，褫奪公權參年，應執行有期徒刑玖年，褫奪公權參年。
      事      實
一、甲○○自七十一年間起，任職臺灣臺南看守所暨附設臺灣臺南監獄臺南分監（下
    稱臺南分監）管理員，負責該所羈押人犯及臺南分監受刑人戒護工作，自八十六
    年間起至八十九年一月五日止，復擔任該所第四工場主管職務，負責工場受刑人
    平時生活管理、行狀考核、及督導作業課程等業務，為依據法令從事公務之人員
    。因見王莊素梅（現改名為莊媚茹，業經原審判決免刑確定）之夫王進興（現改
    名為王譯鋒），犯偽造有價證券等罪，於八十五年十二月二十日，入臺南分監服
    刑，認有機可乘，竟基於意圖不法利益之概括犯意，於八十六年至八十八年間，
    利用擔任王進興在該所第四工場服刑主管之職務上機會，向受刑人王進興家屬王
    莊素梅暗示，以可使王進興在監服刑期間日子好過，連續於附表一所示時地，收
    受王莊素梅交付如該附表所列之洋酒、泰國蝦、茶葉、水果、金項鍊、金戒指、
    股票、行動電話門號（含手續費）等賄賂，及招待喝酒用餐等不正利益共計價值
    新台幣（下同）二十三萬八千五百八十三元。嗣王進興於八十六年底，即經其提
    報監獄獲准調任雜役工作，迄八十八年八月二十七日假釋出獄。
二、又甲○○明知無法為王進興關說假釋，竟另意圖為自己不法之所有，於附表二所
    示時地，向王莊素梅詐稱可透過關係，代為向法務部官員關說，使王進興得早日
    假釋，致王莊素梅陷於錯誤，而交付該附表二所列之現金新臺幣（下同）七萬元
    。嗣王莊素梅因案於八十八年二月入獄服刑，於八十九年一月間出獄後，經與王
    進興確認結果，得知甲○○並未誠摰為伊處理事務，且有藉機索取無度情事，乃
    向甲○○索討上開所交付之財物（附表一、二所示，共計三十萬零八千五百八十
    三元），甲○○自知理虧，經幾度協商後僅償還二十萬元，王莊素梅仍心有未甘
    ，遂於八十九年三月十四日，向法務部調查局臺南縣調查站提出檢舉並自白犯罪
    ，因而查獲上情，甲○○在偵查中亦自白犯罪，並返還全部犯罪所得財物（折合
    現金含前和解金二十萬元，共計返還三十二萬元）。
三、案經法務部調查局臺南縣調查站移送臺灣臺南地方法院檢察署檢察官偵查起訴。
      理      由
一、訊之上訴人即被告甲○○，坦承於任職臺南看守所管理員期間，收受受刑人王進
    興之妻王莊素梅，所交付如附表一、二所示財物及不正利益之事實；惟矢口否認
    有何對於職務上行為收受賄賂及利用職務上機會詐取財物之犯行，辯稱：「我沒
    有跟王莊素梅詐欺，沒有欺騙她，是她拜託我去處理假釋的事情，我說不要，她
    還是拜託我出面，我還是跟她說不要，我不方便，她還是拜託我出面，王進興與
    洪炯輝已經談好了，王進興再找我談，要我去找他太太王莊素梅拿錢，王進興他
    相信我，拜託我拿錢請課長，後來我有答應要幫他處理，我是請他們吃飯喝酒而
    已，我有與洪炯輝去跟王莊素梅拿錢，拿七萬元，後來還她兩萬元，我如果要詐
    欺就全部拿了，何必再還她兩萬元。收受賄賂部分我承認，請法官從輕量刑」等
    情。
二、經查：
  (一)被告自白收受原審同案被告王莊素梅所交付如附表一、二所示財物等事實，已迭
    據其在調查站調查時供承：「我確實以能在臺南看守所照顧王進興讓他好過，並
    提早假釋為由，陸續向王莊素梅收受好處，其中包括股票四張、【現金二萬元】
    ，金戒指、金項鍊，加油券（一萬元）、傳真機乙部洋酒五瓶、隨身聽兩部，並
    曾向伊拿取七萬元現金打點相關之南所管理員飲宴，以便為王進興辦理提前假釋
    ，另外多次接受王進興之兄弟在外喝花酒，及收受王莊素梅多次致送之農漁產品
    及高貴禮盒。」「為聯絡方便莊女將伊所有之大哥大手機門號免費過戶給我，莊
    女陸續送我農漁產品及高級禮品、洋酒等，且為感謝我為伊先生打點提早假釋事
    宜，前後致送．．莊女前後出資買了（群益、富邦）四張股票，約計十三萬元送
    給我太太許美菊，即以我太太名義購買並將錢直接匯入我太太股票帳戶內，且我
    曾以活動提早假釋為由，【主動向莊女索取七萬元現金】．．，【剩餘二萬元】
    我曾還給莊女，但伊又將該二萬元匯入我太太許美菊臺南中小企銀善化分行股票
    帳戶內給我。」等語（詳偵查卷附八十九年七月二十五日調查筆錄），可見被告
    所供稱收到二萬元，是指其向王莊素梅索取的現金七萬元，經退回二萬元後，王
    莊素梅又匯回給被告二萬元，並非被告再向王莊素梅又收二萬元。被告繼於偵查
    中供承：「（你一共先後收受王莊素梅的現金禮物一共多少？）約共十多萬元。
    其中現金七萬元是王進興叫我去向他太太拿的，而股票王莊素梅是要做私房錢，
    所以用我太太戶頭買的，而中油加油券他說是朋友送的，轉交給我，而金項鍊是
    我生日他送給我的，洋酒及農產品是他送我的，因為我平常在照顧她丈夫，而大
    哥大是他要放棄，而我叫他轉過來給我。」「（你一共拿了五瓶洋酒？）數量我
    忘記了，而時間我也記不得了，泰國蝦只有二次，重量我不清楚，加油券是二次
    ，茶葉禮盒我忘記了有沒有收受。」「（尚有收受其他禮物？）有，金項鍊及金
    戒子，而探病的紅包我太太有對我說，但金額我不知道，而蓮霧我收到一次，還
    有隨身ＣＤ，傳真機一台，大哥大號碼。」「王莊素梅有匯二萬元給我太太，但
    我沒有打電話，錢是王莊素梅自己要匯的，而這二萬元是我向王莊素梅，拿七萬
    元喝花酒沒用完，【剩二萬元，我退給他，他再匯過來】。」「（本件自白書是
    你寄給調查站的？）是的，我承認總計收受股票、現金、金飾、禮品及接受招待
    喝花酒、油券共四十萬元，而我已經還給王莊素梅二十萬元。」「我有去為王進
    興活動假釋的事，但假釋的事是教誨師在處理，我們戒護科無法處理，我七萬元
    是有拿到。」（詳偵查卷八十九年八月十八日、九月十九日、十月五日、十一月
    二十七日訊問筆錄）等語在卷。
  (二)另據原審同案被告王莊素梅在調查站及歷次偵審中迭供稱：「八十六年二月下旬
    左右，甲○○打電話到我家，表明我先生在看守所工場工作，他是主管，電話中
    他約我去仁德體育公園，見面後他說我先生才剛到他那裡，他會讓我先生好過，
    暗示我送禮，我送他洋酒，沒多久他又和我聯絡，打電話要求我送他洋酒、茶葉
    、泰國蝦，其中泰國蝦每次十斤送六、七次，每十斤（約）二千五百元至三千元
    ，茶葉送二次，一次一斤、一次二斤，一斤約三千元，洋酒都是ＸＯ，送四、五
    次，一瓶三千元左右，此外他又向我表示他住善化，上下班要加油，所以我買加
    油券二次，（每）一次五千元給他，我買過二箱蓮霧，一次送一箱，二次花費共
    約三千三百元，其間他還向我要金項鍊一條一兩重及金戒指四錢重各一（只），
    八十七年要過年時要我幫他買隨身聽ＣＤ一台三千八百元，而他太太小孩住院開
    刀，我由臺南包計程車到高雄長庚去，我包五千元給他兒子，而他太太在郭綜合
    醫院開刀，我包六千元，這些都是他指示我去包（的）。」「八十七年五月他叫
    我以他太太的戶頭，由我付款，買群益股票一張，富邦股票三張，股票一共花十
    三萬元，八十六年他叫我把大哥大『０九三二─八七０四九三』轉讓給他，而該
    大哥大我一共花四千一百元。」「八十六年九月他說我先生要申請假釋，而我先
    生（前）假釋中又再犯不好報，要打通關節，我一共請（客）四次，由八十六年
    開始，八十七年九月甲○○與他同事『大胖輝』來我家拿七萬元．．．．他說『
    大胖輝』當天也要當班，請人代班也要花二千元，而我請客的四次，其中三次每
    次三、四萬元，有一次『大胖輝』一起的（那次）是七萬元，總計我花費在甲○
    ○這邊是五十萬元左右。」「他起先是向我暗示送禮，後來愈來愈厲害，獅子大
    開口，向我愈要愈多，又沒把我先生假釋辦好，當時我如不照他意思做，怕我先
    生不利，事後我發現被騙，向他要錢，他還我二十萬元。」「我會提出檢舉案，
    因為我不希望再有人被騙，而甲○○一直使用威嚇言語，我怕我先生（會）不利
    ，被他予取予求，事後發現他沒有為我先生辦事，沒有幫助我們，我不願有人（
    再）受騙才告發他。」「我送禮給甲○○也是希望他在監獄裡照顧我先生，而甲
    ○○向我拿七萬元是說要幫我向監獄活動假釋的事，但當年（八十六年）我先生
    沒有通過假釋，而是在第二年八十八年七、八月我先生才獲得假釋，所以我認為
    這七萬元甲○○是騙我的。」等語在卷（詳調查卷八十九年六月九日調查筆錄、
    偵查卷八十九年七月三十一日、九月七日、十一月二十七日訊問筆錄）。且原審
    同案被告王莊素梅【四次匯款】至被告甲○○之妻許美菊在臺南區中小企業銀行
    善化分行000000000000─一帳號內，金額總計【九萬七千五百元】
    ，用以購買股票（此經被告之妻許美菊於調查站證述在卷台南縣調查站偵查卷第
    九頁、第十頁、第十三頁、第二十一頁至第二十三頁、第三十六頁），及將門號
    0000000000號行動電話轉讓與被告甲○○，亦有臺南市第六信用合作
    社匯款申請書影本三紙、臺南區中小企業銀行存摺交易明細報表一紙，及中華電
    信股份有限公司臺南營運處行動電話申請書一紙，附於調查卷足稽；此外復有金
    項鍊一條、金戒指一只扣案為憑。
  (三)雖被告甲○○歷次自白收受財物及不正利益之數量及金額，先後不一或有模糊，
    核與原審同案被告王莊素梅歷次所指內容，復互有歧異未能全然一致，然既無積
    極證據足認同案被告王莊素梅所指內容全然屬實，則基於罪疑唯輕之法理，自難
    僅憑同案被告王莊素梅片面之詞，資為計算被告甲○○收受財物及不正利益之標
    準，從而本院認以同案被告王莊素梅所指內容，並為被告甲○○在法院所自認，
    兩者全然一致如附表一所列部分，係屬被告甲○○在職務上所收受之賄賂及不正
    利益；如附表二所列部分，係屬被告甲○○利用職務上機會所詐取之財物，至如
    附表三所列部分，則應予以排除。又被告甲○○既以擔任管理員及工場主管身分
    ，對於管理受刑人王進興之執行職務行為，竟以在所內好好照顧該受刑人為由，
    收受該受刑人之妻王莊素梅所交付之財物或接受花酒招待，顯具一定之對價關係
    ，即與收受賄賂或不正利益相當，不因係何方主動要求所致而異其結果。另被告
    甲○○既在歷次偵審中，亦迭自承其僅係管理員，並無提報或審核受刑人假釋之
    權責，明知無從替受刑人王進興關說假釋，竟向該受刑人之妻王莊素梅宣稱可透
    過關係，代為向法務部官員關說，使王進興得早日假釋，致王莊素梅陷於錯誤，
    而交付如附表二所列之現金七萬元，其利用職務上之機會施詐甚明，且其於施詐
    之初已具為自己不法所有之意圖亦明。
  (四)本案經被害人王莊素梅與其夫王進興確認結果，認為甲○○未誠摰為伊處理事務
    ，且有藉機索取無度情事，乃向甲○○索討上開所交付之財物，甲○○自知理虧
    ，經幾度協商後償還二十萬元，王莊素梅仍心有未甘，遂於八十九年三月十四日
    ，向法務部調查局臺南縣調查站提出檢舉並自白犯罪，被告甲○○在偵查中亦自
    白收受王莊素梅致贈財物，經核算被告收受王莊素梅財物計三十萬零八千五百八
    十三元（及附表一、二所示之財物、不正利益及現金七萬元，至於附表三、四部
    分既認非賄賂，應予摒除），而被告前經協調返還二十萬元，有王莊素梅向許美
    菊取回收據附卷可稽（詳調查卷），另再折合現金十二萬元成立和解，有本院九
    十三年度附民字第三七號刑事附帶民事訴訟和解筆錄在卷足憑，含前取回二十萬
    元，共已返還三十二萬元，堪認全數償還。
  (五)被告辯稱：關於為王進興假釋事宜，曾請託同事邱健安、洪輝代為向法務部官
    員關說，並宴請邱健安、洪輝，共花費五萬元一節，業經調查局約談邱、洪二
    人及檢察官將邱、洪二人列為關係人調查，認無事證而未偵辦，是被告雖曾邀洪
    輝與王莊素梅見面，並請洪輝吃飯，但未說明原因，亦未涉關說假釋情事，
    已據洪輝於偵查中供陳甚詳，況且洪輝在臺南看守所服務年資較被告資淺，
    如何透過洪輝關說，顯不合情理。至於邱健安則始終否認與王莊素梅見面，或
    受邀與被告吃飯，更未涉關說假釋情事，是被告此部分所辯，顯無事證以實其說
    ，本院不予採信。
  (六)綜上所述，被告收受同案被告王莊素梅之賄賂及不正利益，並利用職務機會向同
    案被告王莊素梅詐取金錢七萬元，事證己臻明確，足認被告甲○○所辯，要屬畏
    罪卸責避重就輕飾詞，無足取信。被告甲○○之犯行洵堪認定，應予依法論科。
三、查被告甲○○係臺南看守所管理員，負責該所羈押人犯及臺南監獄分監受刑人之
    戒護工作，又自八十六年間起至八十九年一月五日止，復擔任該所第四工場主管
    職務，負責工場收容人平時生活管理、行狀考核及督導作業課程等工作，不惟已
    迭為其所自承，並有臺南看守所九十年四月十二日南所文戒０六六二號函、九十
    年四月二十五日０七三四號函二紙，附於原審卷足稽，自屬依據法令從事公務之
    人員。竟對其職務上之行為，向受刑人之妻收受如附表一所列之賄賂及不正利益
    ，核其此部分所為，係犯貪污治罪條例第五條第一項第三款對於職務上之行為收
    受賄賂及不正利益罪；又其明知無從替受刑人關說假釋，竟利用職務上之機會，
    向受刑人之妻佯稱可透過關係代為向法務部官員關說，使受刑人得早日假釋，而
    詐取如附表二所列之現款，核其此部分所為，係另犯該條例第五條第一項第二款
    利用職務上之機會詐取財物罪。其先後多次收受如附表一所列賄賂及不正利益之
    犯行，時間緊接，犯罪構成要件相同，顯係基於概括犯意反覆為之，應依連續犯
    規定，論以情節較重之對於職務上之行為收受賄賂一罪，並依法加重其刑。其在
    偵查中自白犯罪，並已返還全部所得財物，應依法減輕其刑。又其所犯上開對於
    職務上之行為收受賄賂，及利用職務上之機會詐取財物二罪，犯意各別，罪名互
    殊，應分論併罰，公訴人認係有方法結果之牽連犯關係，尚有未洽。
四、原審以被告甲○○罪證明確，因予論罪科刑，固非無見。惟查(一)原判決併認被告
    甲○○亦犯有附表四對於違背職務之行為收受賄賂罪（此部分不構成犯罪，理由
    詳如後述），而與上開二罪依牽連犯從一重處斷，及未依自白規定減輕其刑，已
    有未洽。(二)且按貪污治罪條例第十條規定應予追繳沒收者，係以被告貪污所得之
    財物為限，不正利益既無明文規定，自不能包括在內，最高法院著有七十四年臺
    上字第一三五五號判例在案，原判決竟就被告甲○○喝花酒之不正利益，亦併予
    宣告沒收，及就其犯罪所得及詐欺所得財物，籠統諭知追繳或沒收，亦與法不合
    。(三)附表三所列之財物及不正利益，並無積極確切證據證明被告甲○○亦有收受
    之，原判決併認其亦有各該對於職務上之行為收受賄賂之犯行，同有未當。被告
    甲○○上訴意旨，矢口否認犯罪，指摘原審對其判決不當，雖無足取；惟原審此
    部分判決既有可議，自屬無可維持，應由本院將原判決關於此部分予以撤銷改判
    ，以期適法。爰審酌被告甲○○身為監所管理員，不知潔身自愛，對於職務上之
    行為收受賄賂，及利用職務上之機會詐取財物，嚴重損及政府及機關形象，及其
    素行、犯罪之動機、目的、犯後態度等一切情狀，對其所犯上開二罪，分別量處
    如主文第二項所示之刑，及均依法併予宣告褫奪公權三年。並定其應執行刑為有
    期徒刑九年，褫奪公權三年，以資懲儆。另附表一、二所示賄賂及不正利益等犯
    罪所得財物，因被告已全數返還被害人王莊素梅，自無再為宣告追繳沒收及宣告
    追繳發還被害人之必要，併此敘明。
五、公訴意旨另略以：(一)被告甲○○利用擔任王進興在該所第四工場服刑主管之職務
    上機會，以可使王進興在監服刑期間過好日子為由，亦有連續向王莊素梅收受如
    附表三所列之泰國蝦、茶葉、水果、紅包、計程車費等賄賂，及喝花酒之不正利
    益，因認其此部分亦犯有貪污治罪條例第五條第一項第三款對於職務上之行為
    收受賄賂罪嫌云云。(二)被告甲○○為替王進興傳遞信息並規避看守所之通訊檢查
    ，復向王莊素梅收受如附表四所列之傳真機，因認其此部分亦犯有貪污治罪條
    例第四條第一項第五款對於違背職務上之行為收受賄賂罪嫌等情。
六、惟按犯罪事實應依證據認定之，無證據不得認定其犯罪事實；又被告之自白，不
    得作為有罪判決之唯一證據，仍應調查其他必要之證據，以察其是否與事實相符
    ；刑事訴訟法第一百五十四條第二項、第一百五十六條第二項，分別定有明文。
    又按刑法上之收受賄賂罪，以他人有行求賄賂之事實為前提，若他人所交付之物
    並非基於行賄意思，其物即非賄賂，自無收受賄賂之可言，故賄賂之不法報酬必
    須與公務員之職務行為或違背職務行為，具有一定之對價關係，苟非關於職務行
    為或違背職務行為之報酬，即不得謂為賄賂，亦經最高法院著有七十年臺上字第
    一一八六號判例在案。公訴人認被告甲○○犯有此二部分罪嫌，無非係以其在
    偵查中之自白，及原審同案被告王莊素梅之指訴等由為論據。惟訊據被告甲○○
    ，則矢口否認有收受如附表三所列之賄賂及不正利益之情事，另雖坦承有收受如
    附表四所列傳真機之事實，惟辯稱：王莊素梅為與其聯絡，因見其家中電話收訊
    欠佳，遂送其傳真機方便聯絡，其並未代王莊素梅傳達訊息予王進興等語。
七、經查：
  (一)同案被告王莊素梅，固迭指被告甲○○亦有收受如附表三所列之賄賂及不正利益
    等情事；然既為被告甲○○所堅詞否認，且被告甲○○前在調查站及原審偵番中
    ，就所收受之賄賂及不正利益，亦先後供述不一或模糊不清，與同案被告王莊素
    梅所指內容，互有歧異，難認全然一致，此外復無其他積極證據，足以佐證同案
    被告王莊素梅所指內容全然屬實，則基於罪疑唯輕之法理，自難僅憑同案被告王
    莊素梅片面之詞，即遽採為被告甲○○犯罪之證據，從而本院認以同案被告王莊
    素梅所指內容，並為被告甲○○所自認，兩者全然一致如附表一所列部分，係屬
    被告甲○○在職務上所收受之賄賂及不正利益，至如附表三所列部分，即應予以
    排除，難認係被告甲○○在職務上所收受之賄賂及不正利益。其被訴此部分犯罪
    應屬不能證明，惟因公訴人認與附表一所列在職務上所收受之賄賂及不正利益成
    罪部分，具有裁判上一罪之連續犯關係，基於審判不可分之原則，爰不另為諭知
    無罪判決。
  (二)同案被告王莊素梅，固迭指有送如附表四所列之傳真機一台予被告甲○○之事實
    ，被告甲○○及證人即被告甲○○之妻許美菊，亦均迭自承有收受該傳真機無訛
    ，並有該台傳真機扣案為憑，且觀諸被告甲○○在偵查中所供稱：「當時王進興
    及王莊素梅都在玩股票，所以他送我傳真機是方便他們傳遞股票買賣訊息，傳真
機放在我家，使用我家號碼，傳遞方式是王進興在監獄裡看報紙決定要買什麼股
    票，寫下條子，交我帶回家以傳真機傳給王莊素梅，而他寫好買股票單據後，也
    使用該傳真機傳給我，我帶進監獄交給王進興，讓他記帳，而傳遞訊息次數很多
    ，期間約半年，每天都有傳遞。」「傳真機只是單純傳遞股票訊息，但我承認為
    受刑人傳遞訊息是違反監獄規定。」（詳偵查卷八十九年十一月二十七日訊問筆
    錄），證人即被告甲○○之妻許美菊在調查站調查時所證稱：「阿梅有送我們傳
    真機，安裝在善化鎮我們家，該傳真機是供阿梅與王進興傳遞信息之用，阿梅傳
    真信函至我家，我先生於上班時帶進南所給王進興，王進興再將回信託我先生帶
    回家傳真給阿梅，上開傳真信函內容大多為阿梅與王進興之私事，該傳真機與我
    家之電話同一門號。」（詳偵查卷八十九年七月四日調查筆錄），及同案被告王
    莊素梅在調查站所供稱：「甲○○以家中電話性能不好，要求我買傳真機一部。
    」（詳八十九年三月十四日調查筆錄），在偵查中所供稱：「甲○○的電話常有
    故障，所以叫我提供傳真機給他，所以我買一部傳真機給他。」（詳偵查卷八十
    九年三月十四日訊問筆錄），繼稱；「我買一部傳真機給他，我是有拜託甲○○
    帶書信給我先生，傳遞書信次數不會超過十次，都是我拜託甲○○傳書信給我先
    生，我先生回信都是寄到家裡。」（詳偵查卷八十九年十一月二十七日訊問筆錄
    ）等語，固足認被告甲○○收受該傳真機後，確有利用該傳真機為王進興與王莊
    素梅非法傳遞信息，而為違背職務之行為；但同案被告王莊素梅之所以買該傳真
    機送予被告甲○○，係為傳遞王進興與王莊素梅二人間之訊息，除已據被告甲○
    ○、證人許美菊二人供明有如前述外，並據同案被告王莊素梅迭在原審供稱：「
    傳真機是因為我打電話跟被告聯絡，被告家裡是用無線的，常常斷訊，他告訴我
    說要換一台要不然你送我，我就答應買電話送他，因為我家也需要所以我就買了
    兩台傳真機比較便宜，一台送被告，一台自己用。」（詳原審卷第一五四頁）；
    在本院上訴審供稱：「（妳為何要買傳真機給他？）我本身也有在使用，因為我
    常會打電話給他，他家的電話不太好用，我告訴他你乾脆丟掉算了，他就開玩笑
    的跟我說你買一台送給我，所以我就買一台給他裝在他家裡。」（詳本院上訴卷
    第七六頁）等語，是微論被告甲○○嗣後否認有利用該傳真機，聯絡王進興買賣
    股票是否屬實，因同案被告王莊素梅買該傳真機送予被告甲○○，係為伊自己之
    利益，方便與在監服刑之王進興聯絡，並非基於行賄意思，而與被告甲○○之違
    背職務行為，無一定之對價關係，難認係賄賂，自無收受賄賂可言。其被訴此部
    分犯罪亦屬不能證明，惟因公訴人認與前開成罪部分，具有裁判上一罪之牽連犯
    關係，基於審判不可分之原則，亦不另為無罪諭知。
據上論斷，應依刑事訴訟法第三百六十九條第一項前段、第三百六十四條、第二百九
十九條第一項前段，貪污治罪條例第二條前段、第五條第一項第二款、第三款、第八
條第二項、第十七條、第十九條，刑法第五十六條、第五十一條第五款、第八款、第
三十七條第二項，判決如主文。
本案經檢察官劉得鉦到庭執行職務。
中    華    民    國      九十三      年      八      月      十七      日
                                  臺灣高等法院臺南分院刑事第六庭
                                      審判長法官  蔡    崇    義
        法官  董    武    全
                                            法官  宋    明    中
右正本證明與原本無異。
如不服本判決，應於判決送達後十日內向本院提出上訴狀，其未敘述理由者並應於提
出上訴狀後十日內向本院補提理由書（應附繕本)。
                                      法院書記官  李    育    儒
中    華    民    國      九十三      年      八      月      二十      日
附錄法條：
貪污治罪條例第五條第一項第二、三款：
有下列行為之一者，處七年以上有期徒刑，得併科新台幣六千萬元以下罰金：
二  利用職務上之機會，詐取財物者。
三  對於職務上之行為，要求、期約或收受賄賂或其他不正利益者。
附表一（金額單位：新臺幣）
┌───────┬───────┬───────┬──────┬────┐
│品        名  │ 金         額│  時       間 │地    點    │備  註  │
├───────┼───────┼───────┼──────┼────┤
│洋酒五瓶      │ 一萬五千元   │ 86.2.─87.3. │仁德體育公園│賄賂    │
├───────┼───────┼───────┼──────┼────┤
│石油加油券二次│ 一萬元       │ 86.3.─86.4. │同        上│賄賂    │
├───────┼───────┼───────┼──────┼────┤
│泰國蝦 一次   │ 二千三百三十 │ 86.12.─87.9.│同        上│賄賂    │
│              │ 三元         │              │            │        │
├───────┼───────┼───────┼──────┼────┤
│茶葉  一次    │ 七千五百元│ 87.          │同        上│賄賂    │
├───────┼───────┼───────┼──────┼────┤
│金項鍊 一兩重 │ 一萬三千五百元 86.6.         │同        上│賄賂    │
├───────┼───────┼───────┼──────┼────┤
│金戒指 四錢重 │ 六千元       │ 86.5.        │同        上│賄賂    │
├───────┼───────┼───────┼──────┼────┤
│蓮霧  一次    │ 一千六百五十元  87.2.─87.4. │同        上│賄賂    │
└───────┴───────┴───────┴──────┴────┘
┌───────┬───────┬───────┬──────┬────┐
│隨身聽ＣＤ    │ 三千八百元   │ 86.─87.農曆年 同        上│賄賂    │
├───────┼───────┼───────┼──────┼────┤
│兒子探病紅包  │ 三千六百元   │ 87.7.        │高雄長庚醫院│賄賂    │
├───────┼───────┼───────┼──────┼────┤
│太太探病紅包  │ 三千六百元   │ 87.9.        │臺南郭綜合醫│賄賂    │
│              │              │              │院          │        │
├───────┼───────┼───────┼──────┼────┤
│吃飯用餐 六次 │ 三萬元       │ 86.─87.     │一般餐廳、海│不正利益│
│              │              │              │產店        │        │
├───────┼───────┼───────┼──────┼────┤
│喝花酒付帳一次│ 四萬元       │ 86.5.─87.9. │臺南市區內一│不正利益│
│              │ （不正利益） │              │帶          │        │
├───────┼───────┼───────┼──────┼────┤
│股票四張分四次│九萬七千五百元│ 87.4.─87.9. │許美菊股票帳│賄賂    │
│              │              │              │戶          │        │
└───────┴───────┴───────┴──────┴────┘
┌───────┬───────┬───────┬──────┬────┐
│大哥大門號押金│ 四千一百元   │ 87.6.─87.7. │前往電信局申│賄賂    │
│              │              │              │辦          │        │
└───────┴───────┴───────┴──────┴────┘
附表二（金額單位：新臺幣）
┌───────┬───────┬───────┬──────┬────┐
│品        名  │ 金         額│  時       間 │地    點    │備註    │
├───────┼───────┼───────┼──────┼────┤
│關說假釋      │ 七萬元       │ 87.9.        │王莊素梅住處│賄賂    │
│              │              │              │附近交付    │        │
└───────┴───────┴───────┴──────┴────┘
附表三（金額單位：新臺幣）
┌───────┬───────┬───────┬──────┬────┐
│品        名  │ 金         額│  時       間 │地    點    │備註    │
├───────┼───────┼───────┼──────┼────┤
│泰國蝦  五次  │ 一萬一千六百 │ 86.12.─87.9.│同        上│無罪    │
│              │ 六十七元     │              │            │        │
├───────┼───────┼───────┼──────┼────┤
│茶葉  一次    │ 七千五百元   │ 87.          │同        上│無罪    │
├───────┼───────┼───────┼──────┼────┤
│蓮霧  一次    │ 一千六百五十元  87.2.─87.4. │同        上│無罪    │
├───────┼───────┼───────┼──────┼────┤
│兒子探病紅包  │ 一千四百元   │ 87.7.        │高雄長庚醫院│無罪    │
├───────┼───────┼───────┼──────┼────┤
│太太探病紅包  │ 二千四百元   │ 87.9.        │臺南郭綜合醫│無罪    │
│              │              │              │院          │        │
└───────┴───────┴───────┴──────┴────┘
┌───────┬───────┬───────┬──────┬────┐
│往來計程車費  │ 二萬五千元   │ 86.7.─88.   │往返台南、屏│無罪    │
│              │              │              │東、善化、接│        │
│              │              │              │送甲○○或其│        │
│              │              │              │太太        │        │
├───────┼───────┼───────┼──────┼────┤
│喝花酒付帳二次│ 八萬元       │ 86.5.─87.9. │臺南市區內一│無罪    │
│              │              │              │帶          │        │
└───────┴───────┴───────┴──────┴────┘
附表四（金額單位：新臺幣）
┌───────┬───────┬───────┬──────┬────┐
│傳真機一台    │ 七千五百元   │ 87.2.─87.3. │下班約在仁德│無罪    │
│              │              │              │體育公園    │        │
└───────┴───────┴───────┴──────┴────┘
